ACORDAO-COMPLETO-2508790

ACÓRDÃO 15152/2021 ATA 33/2021 - PRIMEIRA CÂMARA

VISTOS, relatados e discutidos estes autos de embargos de declaração opostos ao Acórdão 9116/2021-TCU-Primeira Câmara, proferido em tomada de contas especial,
ACORDAM os Ministros do Tribunal de Contas da União, reunidos em sessão da Primeira Câmara, ante as razões expostas pelo relator, em:
9.1. conhecer dos presentes embargos de declaração, nos termos dos artigos 32, inciso II, e 34 da Lei 8.443/1992, para, no mérito, não os acolhêr; e 
9.2. dar ciência desta deliberação aos embargantes e à Procuradoria da República no Estado do Rio Grande do Sul.

Embargos de declaração opostos por contra acórdão proferido em tomada de contas especial instaurada em vista de irregularidades na prestação de contas de recursos captados por força do Programa Nacional de Apoio à Cultura (Pronac).

Primeira Câmara

Secretaria Especial da Cultura.

3. Interessados/Responsáveis/Recorrentes:
3.1. Responsáveis: Cavalheiro & Oliveira Ltda (07.377.830/0001-81); Naiara Maria de Oliveira Cavalheiro (XXX.325.290-XX)
3.2. Recorrentes: Cavalheiro & Oliveira Ltda (07.377.830/0001-81); Naiara Maria de Oliveira Cavalheiro (XXX.325.290-XX)

13.1. Ministros presentes: Walton Alencar Rodrigues (Presidente), Benjamin Zymler (Relator), Vital do Rêgo e Jorge Oliveira.
13.2. Ministros-Substitutos presentes: Augusto Sherman Cavalcanti e Weder de Oliveira.

ACORDAO-COMPLETO-2521973

Acórdão de Relação 149/2022 - Primeira Câmara

Acórdão de Relação

ACORDAO-COMPLETO-2530329

Acórdão de Relação 1670/2022 - Primeira Câmara

BENJAMIN ZYMLER

Ministro Benjamin Zymler.

Trata-se de embargos de declaração opostos por Cavalheiro & Oliveira Ltda e pela sra. Naiara Maria de Oliveira Cavalheiro ao Acórdão 9116/2021-TCU-Primeira Câmara, proferido em tomada de contas especial (peça 89) .
2.	A tomada de contas especial foi instaurada em vista de irregularidades na prestação de contas de recursos captados por Cavalheiro & Oliveira Ltda., por força do art. 3º, inciso II, alínea "c", da Lei 8.313/1991, que institui o Programa Nacional de Apoio à Cultura (Pronac) (peça 3, p. 1) .
3.	Foi autorizada a captação do valor de apoio no total de R$ 366.971,22, com prazo para execução dos recursos de 22/12/2011 a 30/06/2013, recaindo o prazo para prestação de contas em 30/7/2013 (Pronac 09-5647) .
4.	O objeto da captação foi assim descrito: "levar a peça de teatro ARI AREIA numa turnê em 14 cidades da região centro oeste e nordeste, realizando 35 espetáculos, sendo que três espetáculos nas capitais e dois espetáculos em cada cidade. Atingir um público 20.000 pessoas".
5.	A empresa proponente captou recursos no montante de R$ 300.000,00, conforme extratos bancários (peça 18) .
6.	No que diz respeito à execução do objeto, foi demonstrada a realização de 26 apresentações das 39 previstas, representando 66,67% do total. 
7.	Dessa forma, mediante o Acórdão 9116/2021-TCU-Primeira Câmara, os embargantes tiveram suas contas julgadas irregulares, foram condenados, solidariamente, em débito pela quantia de R$ 94.825,89 e sofreram, individualmente, a pena de multa prevista no art. 57 da Lei 8.443/1992, no valor de R$ 9.000,00.
8.	Desta feita, o embargante aponta que houve omissão acerca do pedido efetuado quando da apresentação das alegações de defesa, em 21/12/2020, pois não foi respondida a solicitação de prazo adicional de noventa dias para a juntada de novos documentos (peça 109) .
	É o relatório.

8.1. Aline Godoy de Oliveira Dall Agnol (88.097/OAB-RS), representando Cavalheiro & Oliveira Ltda, Elisandra Assuncao Nepomuceno, Maycon Marcondes e Naiara Maria de Oliveira Cavalheiro.

Procurador Marinus Eduardo De Vries Marsico.

RECURSOS CAPTADOS PARA A REALIZAÇÃO DE PROJETO CULTURAL. NÃO COMPROVAÇÃO DE PARTE DOS RECURSOS CAPTADOS. IRREGULARIDADE DAS CONTAS. DÉBITO. MULTA. EMBARGOS DE DECLARAÇÃO. NÃO ACOLHIMENTO.

TOMADA DE CONTAS ESPECIAL (TCE)

Secretaria de Controle Externo de Tomada de Contas Especial (SecexTCE).

Trata-se de embargos de declaração opostos por Cavalheiro & Oliveira Ltda e pela sra. Naiara Maria de Oliveira Cavalheiro ao Acórdão 9116/2021-TCU-Primeira Câmara, proferido em tomada de contas especial (peça 89) .
2.	A tomada de contas especial foi instaurada em vista de irregularidades na prestação de contas de recursos captados por Cavalheiro & Oliveira Ltda., por força do art. 3º, inciso II, alínea "c", da Lei 8.313/1991, que institui o Programa Nacional de Apoio à Cultura (Pronac) (peça 3, p. 1) .
3.	Foi autorizada a captação do valor de apoio no total de R$ 366.971,22, com prazo para execução dos recursos de 22/12/2011 a 30/06/2013, recaindo o prazo para prestação de contas em 30/7/2013 (Pronac 09-5647) .
4.	O objeto da captação foi assim descrito: "levar a peça de teatro ARI AREIA numa turnê em 14 cidades da região centro oeste e nordeste, realizando 35 espetáculos, sendo que três espetáculos nas capitais e dois espetáculos em cada cidade. Atingir um público 20.000 pessoas".
5.	A empresa proponente captou recursos no montante de R$ 300.000,00, conforme extratos bancários (peça 18) .
6.	No que diz respeito à execução do objeto, foi demonstrada a realização de 26 apresentações das 39 previstas, representando 66,67% do total. 
7.	Dessa forma, mediante o Acórdão 9116/2021-TCU-Primeira Câmara, os embargantes tiveram suas contas julgadas irregulares, foram condenados, solidariamente, em débito pela quantia de R$ 94.825,89 e sofreram, individualmente, a pena de multa prevista no art. 57 da Lei 8.443/1992, no valor de R$ 9.000,00.
8.	Desta feita, os embargantes apontam que houve omissão acerca do pedido efetuado quando da apresentação das alegações de defesa, em 21/12/2020, pois não foi respondida a solicitação de prazo adicional de noventa dias para a juntada de novos documentos (peça 109) .
9.	Preliminarmente, observo que os presentes embargos de declaração preenchem os requisitos de admissibilidade previstos no art. 34, caput e § 1º, da Lei 8.443/1992, razão pela qual devem ser conhecidos.
II
10.	Quanto ao pedido de solicitação de prorrogação de prazo para a apresentação de documentos, o Regimento Interno do TCU assim dispõe (parágrafo único do art. 183) :
	"A prorrogação, quando cabível, contar-se-á a partir do término do prazo inicialmente concedido e independerá de notificação da parte." (grifou-se) .
11.	Quando da análise do pedido, a unidade técnica assim se manifestou em instrução adotada como razões de decidir do acórdão embargado:
"Quanto à solicitação de prazo de noventa dias para complementarem a defesa com novas declarações de realização de espetáculos, de 16/12/2020, passados mais de cinco meses não houve o ingresso de novos elementos nos autos, razão pela qual já se exauriu o prazo solicitado sem que houvesse nova manifestação dos responsáveis."  (grifou-se) 
12.	Com efeito, transcorrido o prazo na forma estabelecida no Regimento Interno, o pedido perdeu seu objeto. Isso porque, depois de cinco meses, quer o pedido de prorrogação fosse indeferido, quer fosse deferido, o prazo já teria se escoado.
13.	Ora, a parte, ao solicitar a prorrogação de prazo para a juntada de documentos, deveria, desde logo, tomar as providências para tanto, sempre considerando a hipótese de que a prorrogação seja deferida. Até porque o processo, no âmbito desta Corte de Contas, é regido pelo formalismo moderado, de forma que a juntada de documentos nos autos possui amplas possibilidades quando comparado com o processo no âmbito judicial.
14.	Tanto é assim que, consoante a jurisprudência desta Corte, não haverá óbices para que sejam anexados novos documentos em recurso de reconsideração, caso os responsáveis assim resolvam proceder.
III
15.	Portanto, inexistindo omissões ou outros vícios a serem sanados na deliberação atacada, devem ser rejeitados os presentes embargos.
16.	Ante o exposto, manifesto-me por que o Tribunal aprove o acórdão que ora submeto à apreciação deste Colegiado.
TCU, Sala das Sessões Ministro Luciano Brandão Alves de Souza, em 21 de setembro de 2021.
BENJAMIN ZYMLER 
Relator